【裁判字號】    96,重訴,15
【裁判日期】    970409
【裁判案由】    侵權行為損害賠償
【裁判全文】
臺灣臺南地方法院民事判決              96年度重訴字第15號
原      告  庚○○
            丙○○
                      號
                      共同送達.
共      同
訴訟代理人  方文賢律師
被      告  丁○○
                      （另案在臺灣臺南監獄執行中）
被      告  祥暉交通有限公司
法定代理人  乙○○
訴訟代理人  戊○○
上列被告因過失致死等案件，原告提起刑事附帶民事訴訟，請求
侵權行為損害賠償，由本院刑事庭裁定（94年度交重附民字第39
號）移送前來， 經本院於民國97年3月26日言詞辯論終結，判決
如下：
    主      文
被告應連帶給付原告庚○○新臺幣壹佰伍拾壹萬壹仟壹佰貳拾壹
元、應連帶給付原告丙○○新臺幣壹佰零伍萬零貳佰零捌元，及
均自民國九十四年十二月二十日起至清償日止，按週年利率百分
之五計算之利息。
原告其餘之訴駁回。
訴訟費用由被告連帶負擔百分之三十六，由原告庚○○負擔百分
之五十五，餘由原告丙○○負擔。
本判決原告勝訴部分，於原告庚○○、丙○○依序以新臺幣伍拾
壹萬元、新臺幣參拾伍萬元為被告供擔保後，得就各該部分假執
行。
原告其餘假執行之聲請駁回。
    事實及理由
壹、程序方面：
一、按訴狀送達後，原告不得將原訴變更或追加他訴，但擴張或
    減縮應受判決事項之聲明者， 不在此限，民事訴訟法第255
    條第1項第3款定有明文。本件原告於被告丁○○被訴過失致
    死等案件之刑事訴訟程序附帶提起本件民事訴訟，原聲明請
    求「被告應連帶給付原告庚○○、丙○○各新臺幣（下同）
    6,157,376元、2,097,345元，及均自起訴狀繕本送達之翌日
    起至清償日止，按週年利率百分之5計算之利息」， 嗣於訴
    狀送達被告，並經本院刑事庭將該附帶民事訴訟裁定移送本
    院民事庭審理後，變更聲明請求「被告應連帶給付原告庚○○、丙○○各5,481,422元、1,669,326元，及均自起訴狀繕
    本送達之翌日起至清償日止， 按週年利率百分之5計算之利
    息」，核係減縮應受判決事項之聲明， 與民事訴訟法第255
    條第1項第3款之規定相符，應予准許，合先敘明。
二、本件被告祥暉交通有限公司經合法通知，未於最後言詞辯論
    期日到場， 核無民事訴訟法第386條所列各款情形，爰依原
    告聲請，由其一造辯論而為判決。又原告於刑事訴訟程序附
    帶提起本件對另一被告舒楚昀（原名己○○）之民事訴訟部
    分， 業經本院於民國97年3月11日以原告之訴不合法，裁定
    駁回原告之訴及其假執行之聲請，附此敘明。
貳、實體方面：
一、本件原告起訴主張：
（一）被告丁○○受僱於被告祥暉交通有限公司（下稱被告祥暉
      公司），平日即以駕駛大貨車載運砂石為業，乃從事駕駛
      業務之人。其於93年4月15日上午，駕駛車牌號碼796-GU
      號營業用大貨車，沿國道3號高速公路外側車道， 由北往
      南方向行駛，而於同日上午8點30分左右，途經同向3車道
      之該高速公路253公里300公尺處前時，原應注意車輛行經
      因雨霧致視線不清之路段時，應減速慢行，作隨時停車之
      準備；車輛變換車道時，應讓直行車先行，並注意安全距
      離，而依當時情形，並無不能注意之情事，竟疏未減速慢
      行，仍以時速約100公里之速度行駛。 適遇被告舒楚昀所
      駕駛車牌號碼2J-9969號自小客車， 先前因閃避他車不當
      而失控撞及路旁護欄，而停止於該處之外側車道，被告舒
      楚昀於該車停後即下車打電話，未開啟車輛左右閃光警告
      燈，亦未在車後適當距離擺放三角形的警告標誌，以讓後
      面來車注意防免，所為已有非是，亦有過失。被告丁○○
      見狀後，為閃避被告舒楚昀上開自小客車，竟疏未注意左
      方在最內線車道適有原告庚○○駕駛車牌號碼 5951-GA號
      自小客車（內搭載乘客李秀蘭及李秀梅）自後駛來，即貿
      然變換車道，致其所駕駛之大貨車不慎撞及原告庚○○所
      駕駛上開自小客車而打滑翻覆，且致原告庚○○該自小客
      車起火燃燒，並波及燒燬其所駕駛之大駕車，造成原告庚○○與車內乘客李秀梅及李秀蘭當場受有程度不等之燒燙
      傷（原告庚○○受有2至3度灼燙傷，以及臉部、頸部、左
      手及左下肢皮膚破損等傷害；李秀梅則受有2至3度火燒傷
      ，以及臉部、頸部、右上肢及右下肢燒傷及皮膚脫落等傷
      害），李秀蘭更因逃生不及致受有嚴重之燒燙傷而當場傷
      重不治死亡。
（二）被告丁○○亦有過失：雖被告丁○○辯稱其當日所駕駛之
      砂石車係為閃避停止於外側車道內之小客車，其當時雖已
      注意車前狀況，但因事發突然而無法煞停，以致不得不變
      換車道而侵入內側車道內，其應無過失云云。查被告丁○○所駕駛之砂石車應係在舒楚昀所駕駛之自小客車停止在
      外側車道後，經過一段相當之時間，才自後方前行接近肇
      事地點，而非在被告舒楚昀所駕駛之自小客車閃避失當而
      打轉時即隨後駛至。基此，假若被告丁○○發現該橫停於
      其行駛車道正前方之自小客車時，立即採取必要之安全措
      施，並且減速慢行至一定之行車速度，並作隨時停車之準
      備，則其應可在該橫停自小客車適當之距離前，即將其所
      駕駛之砂石車適時煞停，或在適當距離前順利變換車道至
      中線車道行駛，而避開該橫停於外側車道之小客車，在非
      在車速甚快之情形下，驟然往左轉動方向盤，導致車輛失
      控而越過中線車道直接侵入內側車道，並與原告庚○○所
      駕駛之小客車發生踫撞，被告丁○○之駕駛行為確有疏失
      。
（三）被告祥暉公司辯稱：原告庚○○曾代表所有請求人於彰化
      縣二林鎮調解委員會中同意接受其與丁○○、舒楚昀共同
      以3,300,000元 （含汽車強制險死亡給付）賠償李秀蘭死
      亡喪葬費、精神慰撫金及其他一切損失賠償云云，惟當時
      原告庚○○未得全權代理其他請求權人，按其為協商時並
      無他人授權書可稽即明，再者，依約定須簽署正式調解書
      始生效，是在事後若未為簽署，亦可明該協議未生效力。
（四）按因故意或過失，不法侵害他人之權利者，負損害賠償責
      任；數人共同不法侵害他人之權利者，連帶負損害賠償責
      任；不能知其中孰為加害人者，亦同；受僱人因執行職務
      ，不法侵害他人之權利者，由僱用人與行為人連帶負損害
      賠償責任；汽車、機車或其他非依軌道行駛之動力車輛，
      在使用中加損害於他人者，駕駛人應賠償因此所生之損害
      ；不法侵害他人之身體或健康者，對於被害人因此喪失或
      減少勞動能力或增加生活上之需要，應負損害賠償責任。
      民法第184條第1項前段、第185條第1項、第188條第1項前
      段、第191條之2前段、第193條第1項定有明文。又按不法
      侵害他人致死者，對於支出醫療及增加生活上需要之費用
      或殯葬費之人，亦應負損害賠償責任。被害人對於第三人
      負有法定扶養義務者，加害人對於該第三人，亦應負損害
      賠償責任；不法侵害他人致死者，被害人之父、母、子女
      及配偶，雖非財產上之損害，亦得請求賠償相當之金額。
      民法第192條第1項、第2項、第194條亦定分別有明文。本
      件原告庚○○因被告丁○○駕車肇事而遭受重大傷害，被
      害人李秀蘭係原告庚○○之配偶，原告丙○○之女，亦因
      遭被告丁○○駕車肇事撞擊死亡，而被告丁○○為祥暉公
      司之受僱人，自應由被告丁○○、祥暉公司依法負連帶賠
      償責任。
（五）茲就被告等應賠償原告等之明細，重整如下：
  １、被害人李秀蘭部分：
  (1)、殯葬費用部分：
      被害人李秀蘭之殯葬費為480,000元， 係由原告庚○○支
      出。
  (2)、扶養費用部分：
  、被害人李秀蘭為47年7月5日生， 於93年4月15日死亡，死
      亡時為45歲9月又10天（略以46歲計）， 依91年台閩地區
      女性簡易生命表所示，至少可生存34.62年。
  、原告庚○○為44年4月21日生， 於被害人即配偶李秀蘭死
      亡時（93年4月15日）， 尚差6日即滿49歲（略以49歲計）
      ，依91年台閩地區男性簡易生命表所示，至少可生存27.6
      5年（略以27年計）， 是至少可受被害人李秀蘭扶養27年
      。
  、依行政院主計處「平均每人月消費支出」表所示，臺灣地
      區於93年度平均每人每月之消費支出額為16,492元，是平
      均每人每年之消費支出額即為197,904元（16,492元/月x1
      2月=197,904元）。
  、因被害人李秀蘭與原告庚○○另育有子女3人， 是因被害
      人李秀蘭驟逝，原告庚○○喪失1/4之扶養權利。 依霍夫
      曼計算法扣除中間利息，原告庚○○所得請求扶養費損害
      賠償計為831,418元（計算式：197,904×16.00000000÷4
      ＝831,418）。
  、另原告丙○○為16年5月4日生， 子女共6人（嗣主張子女
      共8人，其中3子李福儀已於74年7月22日死亡）， 其女李
      秀蘭死亡時，雖已76歲餘，惟身體十分硬朗，應可再存活
      5年以上（略以5年計）。是因被害人李秀蘭驟逝，原告丙○○喪失1/6之扶養權利。 依霍夫曼計算法扣除中間利息
      ，原告丙○○所得請求扶養費損害賠償計為169,326元（
      計算式：197,904×5.00000000÷6＝169,326）。
  、被告略以原告庚○○為台電公司之員工及子女於事故發生
      時均已成年，應不得請求扶春費云云。惟按夫妻互負扶養
      之義務，其負扶養義務之順序與直系血親卑親屬同，其受
      扶養權利之順序與直系血親尊親屬同；受扶養權利者，以
      不能維持生活而無謀生能力者為限。前項無謀生能力之限
      制，於直系血親尊親屬，不適用之。 民法第1116條之1、
      第1117條定有明文。配偶之一方請求扶養費，不以無謀生
      能力為必要，是被告之辯解顯無理由。
  (3)、精神慰撫金部分：
  、被害人李秀蘭係原告庚○○之配偶，因遭車禍而死亡，精
      神上之痛苦難以言喻。是原告庚○○爰請求賠償2,000,00
      0元之慰撫金。
  、被害人李秀蘭係原告丙○○之女，因遭車禍而死亡，使原
      告丙○○老年喪女，悲痛逾恆。是原告丙○○爰請求賠償
      1,500,000元之慰撫金。
  ２、原告庚○○部分：
  (1)、醫藥費部分：
  、醫療費用64,724元。茲檢具原告庚○○之醫療費用明細表
      1份，按原告庚○○之醫療費用自車禍受傷迄至96年6月11
      日止，計已實際支出64,724元。
  、後續復健費用40,000元。就原告庚○○因本件車禍成殘，
      茲有「中山醫學大學附設醫院」93年10月26日診斷證明書
      ，病名欄載稱：「1.憂鬱症。2.創傷後壓力疾患。」、醫
      師囑言欄載稱：「患者自車禍後即因而有情緒憂鬱、精神
      受損之影響。」，及「重大傷病免自行部份負擔證明卡」
      載稱：「情感性精神病」、有效起迄日期載稱：「093/11
      /02至永久有效」可稽。 是原告庚○○因本件車禍而罹有
      精神病，核此相關復建費用之支出（醫療費、交通費等）
      ，因係永久復健，是其支出費用預估至少40,000元以上（
      係以每月須回診1次，每次花費至少1,000元，至其終年，
      應至少診治40次以上為計算）。
  (2)、增加生活需要費用部分：
  、看護費44,000元（受傷住院22日，每日看護費以2,000 元
      計）。
  、因燒傷須穿用緊縮衣，購置費用11,100元。關於原告庚○○購買緊縮衣之相關單據，茲有收據可稽，核計為11,100
      元。
  (3)、減少工作收入損失部分：
      原告庚○○為臺電公司員工，因受傷住院，共請假27日，
      期間為93年4月15日至93年5月31日，共計少領大夜班夜點
      費7日，每日400元，共2,800元，小夜班夜點費9日，每日
      250元，共2,250元，每日上班交接班之半小時之加班費19
      0元27日，共5,130元，合計共10,180元。
  (4)、精神慰撫金部分：
      原告庚○○因該車禍遭受有2至3度灼燙傷，以及臉部、頸
      部、左手及左下肢皮膚破損之傷害，兼之身體復健亦屬難
      耐，且因之罹有精神病，身心所遭受之痛苦折磨實無以言
      喻，爰亦請求賠償2,000,000元之慰撫金，以資慰藉。
（六）按原告2人之學歷、工作及家庭狀況，如下：
  １、原告庚○○，桃園縣中壢市「健行工商專科學校」（現已
      制為「清雲技術學院」）畢業，任職於臺灣電力公司，原
      本家庭和樂美滿，發生本件車禍後，原告庚○○身心受創
      至鉅，不僅因之罹有精神病，家庭亦分崩離析，受害至為
      慘烈。
  ２、另原告丙○○，不識字，無業，生活之資全由子女供應。
  ３、以上原告庚○○請求賠償部分總計為5,481,422元 （計算
      式：480,000元+831,418元+2,000,000元+64,724元+40,00
      0元+44,000元+11,100元+10,180元+2,000,000元=5,481,4
      22元）。 原告丙○○請求賠償部分總計為1,669,326元（
      計算式：169,326元+1,500,000元=1,669,326元）。
（七）並聲明：被告應連帶給付原告庚○○、丙○○各5,481,42
      2元、1,669,326元，及均自起訴狀繕本送達之翌日起至清
      償日止，按週年利率百分之5計算之利息； 原告願供擔保
      ，請宣告准為假執行。
二、被告則以：
（一）被告丁○○部分：
  １、被告丁○○車禍發生前就經濟困窘，車禍發生後遭祥暉交
      通有限公司解僱而長期失業，日後待被告服刑期滿出獄，
      恐因具業務過失致死等前科而更不易謀職，更無責力賠償
      。
  ２、案發當時天雨路滑，又視線不佳，被告既未超速，又係因
      為急需閃避己○○自小客車而緊急煞車，才導致本件車禍
      之發生，若被告不緊急煞車，定會追撞己○○之自小客車
      而導致己○○傷亡，從而本件車禍之發生對被告而言純屬
      意外，被告於當時確實是處於義務街突之情況，任何人處
      於當時的情況亦無法預防意外的發生。又該次車禍之發生
      ，係因被告急需閃避己○○自小客車而緊急煞車所致，被
      告於該次車禍係死裡逃生，逃生後也是車燬人傷，被告丁○○也是該次車禍的受害者己○○才應該負擔該次車禍之
      主要侵權損害賠償責任。若被告為了保護己○○之生命安
      全，竟導致被告需承擔所有的民、刑事責任，實有欠公允
      。
  ３、有關原告庚○○所提出之「醫療、復建、購買緊縮衣、看
      護費」等項之請求，請求原告庚○○提出「具體之收據正
      本（含細目）」，否則其請求即屬顯無理由。至於「看護
      費」部分， 96年4月13開庭時已提示醫院所出具之證明，
      內容明載原告庚○○住院期間不需看護，足證原告庚○○
      提出44,000元之看護費請求係顯無理由。另原告庚○○於
      開庭時亦自承其住院期間均由親友照顧，並未僱請看護，
      益證原告庚○○提出44,000元看護費之請求顯與事實不符
      。另原告二人所請求之精神慰撫金顯然過高，被告實無資
      力支付。
  ４、另有關原告丙○○請求給付扶養費部分，依臺灣的民情女
      兒嫁出去數十年，多無實際扶養本生父母之事實而原告丙○○之請求顯違常情，與事實不符，請求原告丙○○提出
      具體證據證明李春蘭生前有扶養之事實。又原告丙○○年
      事已高，且超過91年台閩地區男性平均餘命之上限多年，
      是以其請求顯無理由。並聲請：原告之訴及其假執行之聲
      請均駁回。
（二）被告祥暉交通有限公司未於最後言詞辯論期日到庭，惟據
      其以往到庭及所提書狀陳述：
  １、原告曾和被告等人調解，會中同意被告等人共同以3,300,
      000元 （含汽車強制險死亡給付）賠償李秀蘭死亡之喪葬
      費用及精神慰撫金及其它一切損失賠償，豈料隔天立正式
      調解書時原告竟然反悔，再要求巨額賠償金致無法達成和
      解，本案非原告庚○○所稱被告均不理不采不願談和解。
  ２、原告庚○○所請求李秀蘭之喪葬費用 480,000元與此事故
      另案96年重訴字第3號民事上訴狀原告謝雅玲等3人所向被
      告丁○○及祥暉交通有限公司請求喪葬費用 360,000元，
      重覆請求應確定請求權歸屬，不應重覆請求應駁回。
  ３、因為原告庚○○為臺電公司員工，有固定收入及子女於事
      故發生時均年滿20歲已成年，所以，原告庚○○所不應請
      求李秀蘭應對庚○○所負扶養責任請求扶養費 831,418元
      。
  ４、後續復健費用40,000元如有實施應有醫療費用收據可證明
      。看護費用44,000元應須由主治醫生認定有必要者才可認
      定費用收據。原告住院其間臺電公司均有支付薪資，加班
      費及獎金不能併入請求減少勞動能力之損失10,180元。原
      告所受之傷應屬輕傷不應請求精神慰撫金 2,000,000元。
      另外原告已領取強制汽車責任險死亡給付 1,400,000元，
      然全部兩民事案件原告等再向被告請求1400餘萬元之賠償
      金實無資力負擔。
  ５、另原告庚○○及李秀梅2人在車禍發生後， 拒絕被告丁○○之積極救援，導致被害人李秀蘭逃生不及被燒死及原告
      庚○○及李秀梅2人被燒傷， 請審酌本件被害人符合民法
      第217條第l項被害人與有過失之情節，判決駁回原告之訴
      等語置辯。並聲請：原告之訴及其假執行之聲請均駁回。
三、茲原告主張被告就本件車禍有過失，被告祥暉公司並應就被
    告丁○○之過失行為負僱用人之連帶責任，則為被告等所否
    認，並以前揭情詞置辯。是本件應審究者厥為（一）被告丁○○是否應負侵權行為責任？（二）被告丁○○、祥暉公司
    應連帶給付原告之金額為若干？茲分述本院得心證之理由如
    下：
（一）被告丁○○是否應負過失侵權行為之責部分：
      被告丁○○不否認於上開時、地，駕駛系爭砂石車翻覆壓
      住原告庚○○駕駛之小客車，因砂石車起火燃燒致李秀蘭
      死亡之事實，但於刑事庭抗辯其就車禍並無過失，辯稱：
      「係因急須閃避舒楚昀駕駛自小客車而緊急煞車，若不緊
      急煞車，會追撞舒楚昀之自小客車，當時處於義務衝突之
      情況，依當時情況無法預防意外的發生，若舒楚昀之小客
      車未突然停在現場，車禍不會發生，舒楚昀應負該車禍之
      責任。」等語。經查：
  １、被告舒楚昀於被告丁○○被訴過失致死案件於原審本院刑
      事庭審理時以證人身分到庭結證：「我本來行駛在中線車
      道，因為有一台車子變換車道，我為了要閃避它，所以緊
      急剎車，我就變換至外側車道，車子就打滑打轉，撞到外
      側護欄，就彈至外側車道。」、「（辯護人問：自你車子
      停止在外側車道到本件車禍發生時間為何？）不到一分鐘
      ，約三十秒至一分鐘。」、「（辯護人問：該段時間有作
      何動作？）我第一時間想要將車子駛離，但我發現我輪胎
      破掉無法動，所以我就打電話要報警，在報警的當時即發
      生車禍。」、「（辯護人問：當時有無將車子警示燈打開
      ？）有。」、「（辯護人問：當時你人是否站在車外？）
      我打電話時我人在車內，但我有將頭探出去看輪胎的情形
      。」、「（辯護人問：共打幾通電話？）二通，一通沒有
      接通。」。另經原審審判長訊問時亦明確證述：「（審判
      長問：你車子停止瞬間，有無往後看外側車道有無來車？
      ）我有往回看，但在我視線所及之處沒有看到車子。」；
      「（審判長問：何時聽到車子撞擊聲？）我第一通電話是
      打回家，但沒有接聽，我是在打第二通還未接通時即聽到
      『吱』的聲音。」；「（審判長問：自你車子停止至聽到
      『吱』的聲音，時間為何？）約三十秒，但若自我衝撞護
      欄至聽到『吱』的聲音時，時間約有二分鐘左右。」等語
      （見本院94年度交訴字第98號刑案卷第142至144頁），可
      知被告舒楚昀駕駛小客車不慎撞及路旁護欄而停止於肇事
      地點之外側車道時，直到被告丁○○駕駛砂石車由外側車
      道行駛接近並發現該橫停小客車時，業已經過數十秒之時
      間。從而，被告丁○○所駕駛之砂石車應係在舒楚昀所駕
      駛之小客車停止在外側車道後，經過一段相當之時間，才
      自後方前行接近肇事地點，而非在被告舒楚昀所駕駛之小
      客車閃避失當而打轉時即隨後駛至。
  ２、原告庚○○亦於前揭原審審理時，到庭具結後經交互詰問
      而證述：「（辯護人問：發生事故當時，你的車子與被告
      車子是否有平行？）要發生事故之前我的車子是在被告車
      子十五公尺至二十公尺左右。」；「（檢察官問：車禍發
      生之前，發現到被告車子？）車禍前我是在內側車道行駛
      ，我是在被告車子後面，被告車子在外側車道行駛，我是
      慢慢接近，我很早之前就知道被告車子在外側車道行駛。
      」；「（檢察官問：何時發現己○○車子橫停在外側車道
      ？）是在車禍發生之前，約一００米之前。」；「（檢察
      官問；發生己○○車子時，被告車子位置為何？）我發現
      被告車子時，被告車子我右前方十五米至二十米。」；「
      （檢察官問：當時車速為何？）九十至一００。」等情（
      見前揭刑案卷第139頁至第140頁），足見被告丁○○駕駛
      砂石車行經本件肇事地點前，被告舒楚昀所駕駛之小客車
      確已橫停於外側車道內一段相當之時間，而駕車在內側車
      道行駛之原告庚○○於當時情況下，亦可在被告舒楚昀所
      駕駛小客車停止位置前約100公尺左右， 即發現該小客車
      ，故被告丁○○亦應可在相當之距離前，即已發現橫停於
      其行駛車道內前方之上述小客車。此參以被告丁○○所駕
      駛砂石車之駕駛座位非低，而被告舒楚昀所駕駛而因故橫
      停之小客車，復屬白色車身之車輛（參見事故現場與肇事
      車輛採證照片第1、2張；見臺灣南投地方法院檢察署93年
      度相字第190號相驗卷宗第22頁正面）等情， 亦可推知被
      告丁○○應可在駕車行至肇事地點之相當距離前，即可發
      現該橫停其所行駛車道正前方之小客車。
  ３、又被告丁○○於警詢時即已供稱： 其發現2J-9969號小客
      車（即被告舒楚昀所駕駛之小客車）時，距離約70至80公
      尺；後來其發現該小客車停於外側車道10至20公尺時，我
      就踩煞車， 並往左變換車道等語（參見93年4月15日警詢
      筆錄： 見臺灣南投地方法院檢察署93年度相字第190號相
      驗卷宗第11頁正、反面），另其於偵查中亦供稱：其先見
      到被告舒楚昀所駕駛之小客車， 此時只距7、80公尺，其
      有踩腳煞車，後來方向盤向左轉，不知為何會翻覆，當時
      車速85等情（參見93年4月15日偵訊筆錄； 詳見臺灣南投
      地方法院檢察署 93年度相字第190號相驗卷宗第38頁正、
      反面），顯見被告丁○○駕駛大貨車行至肇事地點之相當
      距離前，即已發現被告舒楚昀所駕駛而橫停於其行駛車道
      前方之小客車，且其發現該橫停之小客車時，該小客車亦
      已靜止不動而停在肇事地點之外側車道。基此，假若被告
      丁○○於駕車行經本件肇事地點前，發現該橫停於其行駛
      車道正前方之小客車時，立即採取必要之安全措施，並且
      減速慢行至一定之行車速度，並作隨時停車之準備，則其
      應可在該橫停小客車適當之距離前，即將其所駕駛之砂石
      車適時煞停，或在適當距離前順利變換車道至中線車道行
      駛，而避開該橫停於外側車道之小客車，並且在中線車道
      內正常順利行駛通過肇事地點，然被告竟仍以時速85公里
      之速度，繼續行駛至該橫停小客車前之很短距離內，始發
      現業已煞停不及，而非低速行駛之情況下，企圖以變換車
      道之方式，來避開該橫停於外側車道之小客車，以致其在
      車速甚快之情形下，驟然往左轉動方向盤，導致車輛失控
      而越過中線車道直接侵入內側車道，並與原告庚○○所駕
      駛之小客車發生碰撞，足見被告丁○○之駕駛行為確有疏
      失無疑。
  ４、再者，鑑定人即本件交通事故送請國立交通大學鑑定時，
      實際進行鑑定之該大學教授吳宗修，亦於前揭原審審理時
      到庭具結證稱：「（辯護人問：請你詳述如何認定並說明
      被告可採取之適當措施？）我們鑑定高速公路車禍，我們
      是先鑑定一次或多次車禍所造成，若是一次車禍的話是何
      人造成的，本件的重點在於被告有多久時間可反應，本件
      依我們的判斷，本件中間有點時間差，車禍當事人對時間
      觀念並不正確，所以當事人對於時間的陳述並不準確，且
      高速公路對於動靜態的距離也不準確，若於六、七秒時間
      差即可將車禍分成二段，因為一般反應時間差是二、三秒
      ，本件我們鑑定判斷結果是將車禍切割成二段，再回頭看
      被告的動作與謝先生（即原告庚○○）的關係為何，第二
      段我們是先鑑定路權歸屬何人問題，本件車禍謝先生是在
      自己車道行駛，而被告是自其他車道行駛過來，因此謝先
      生並不知道被告因何偏駛，而謝先生也無法無作任何動作
      ，所以第二段可確定謝先生沒有肇事原因；第一段部分後
      車有無時間及空間作出適當反應，己○○（即舒楚昀）最
      先是在外側車道，並沒有堵住全部車道，且自之前的調查
      ，中間是有些時間差（因為己○○可打開車門往回看及打
      電話），依我們的鑑定專業經驗，只要有時間打電話大概
      就是第二段車禍的發生，另本件車禍當時是下雨天，而依
      交通規則車子於下雨天應減速慢行，不能依一般時速行駛
      ，否則無法即時反應及剎車，自車輛的翻覆的情形及剎車
      痕可判斷，被告自外側車道偏駛至內側車道過程中有轉動
      方向盤的情形，所以發生離心力而造成車子的翻覆，自跡
      證可看到被告有作此動作；因此，被告所作的任何閃避動
      作是不能去影響別人，這也是交通法規為何要慢行及保持
      適當距離的原因。我們認定被告是在變換車道失控翻覆，
      但該情形也可能是前方有其他的障礙物所致，我們認為在
      第二段過程中，被告可採取任何閃避措施，但不可影響其
      他車道的行駛，我們認為被告是因為變換車道不當導致與
      他車發生撞擊。」等語（見本院94年度交訴字第98號刑案
      卷第147頁至第148頁），亦可得悉經由本件車禍發生後之
      各項現場跡證，以及肇事當事人之相關陳述內容，可推知
      本件車禍之發生，應與被告舒楚昀駕駛小客車失控橫停於
      外側車道之駕駛行為已然無涉，且在本件車禍發生前，證
      人舒楚昀所駕駛之小客車應已橫停於外側車道一段時間後
      ，被告丁○○所駕駛砂石車始自後方接近該橫停之小客車
      ，而被告丁○○於發現其行駛車道有一輛小客車橫停其中
      而形成道路障礙時，如能確實減速慢行並作隨時停車之準
      備，或是立即採取必要之安全措施，則其應當仍可順利避
      免造成驟然變換車道，而導致其所駕駛之砂石車偏行撞及
      告訴人庚○○所駕駛之小客車並翻覆之結果。
  ５、按行車速度，依標誌或標線之規定，因道路發生臨時障礙
      時，應減速慢行，作隨時停車之準備；又汽車行駛時，駕
      駛人應注意車前狀況，並隨時採取必要之安全措施，道路
      交通安全規則第 93條第1項第2款及第94條第3項分別定有
      明文。被告丁○○於前述時、地，駕駛砂石車行駛於高速
      公路，理應注意前開道路交通安全規則等規定，而案發當
      時天候雖屬雨天，但有日間自然光線，且路面無缺陷、視
      距復屬良好等情，並有國道公路警察局名間分隊道路交通
      事故調查報告表1份存卷 （見臺灣南投地方法院檢察署93
      年度相字第190號相驗卷宗第14頁至第16頁 ）足稽，據此
      判斷，客觀上亦無不能注意之情事，其竟疏未注意因道路
      發生臨時障礙時，應減速慢行，作隨時停車之準備，且未
      注意隨時採取必要之安全措施，而在看見其所行駛車道前
      方有橫停之小客車，仍未減速至適當之行車速度而貿然繼
      續前行，以致發現在該橫停之小客車前已煞停不及，而欲
      以變換至中線車道之方式閃避該小客車時，在行車速度非
      低之情況下，驟然向左轉動方向盤而導致車輛失控越過中
      線車道直接侵入內側車道，而不慎與原告庚○○所駕駛之
      小客車發生碰撞， 並造成原告庚○○及訴外人李秀梅2人
      分別受傷及被害人李秀蘭當場傷重不治死亡之結果，顯見
      被告之上述駕車肇事行為，具有過失甚明。至於被告舒楚
      昀於本件車禍發生前，雖曾有駕駛小客車閃避他車不當而
      失控撞及路旁護欄後，彈回而橫停於肇事地點外側車道之
      駕駛行為，然因被告丁○○係於被告舒楚昀之小客車橫停
      車道內一段相當時間後，始自後方駕車接近該小客車，可
      知被告丁○○採取變換車道閃避之駕駛行為，並非起因於
      被告舒楚昀所駕車輛突然失控侵入其所駕車行駛之車道內
      ，導致其完全無法採取其他避煞措施，只能以在車速非慢
      之情況下，緊急轉動方向盤向左偏駛，而係被告丁○○因
      疏未注意因道路發生臨時障礙時，應減速慢行，作隨時停
      車之準備，且未注意隨時採取必要之安全措施而仍貿然繼
      續行駛所致，故被告舒楚昀之先前失控駕駛行為，就本件
      車禍之發生而言，經核尚屬無涉。
  ６、況本件交通事故經送臺灣省嘉雲區行車事故鑑定委員會及
      臺灣省車輛行車事故覆議鑑定委員會鑑定結果，亦均認被
      告丁○○未減速慢行等駕駛行為，應係本件車禍之唯一肇
      事原因，復有上開臺灣省嘉雲區行車事故鑑定委員會93年
      10月4日嘉鑑字第093581129C號函附之鑑定意見書 （鑑定
      意見二；見臺灣臺南地方法院檢察署93年度偵字第7147號
      偵查卷宗第19頁至第22頁），以及臺灣省車輛行車事故覆
      議鑑定委員會93年12月28日府覆議字第9311209號函 （詳
      見臺灣臺南地方法院檢察署93年度偵字第7147號偵查卷宗
      第89頁）各1份在卷可考， 此結果亦可證明被告丁○○駕
      車肇事致原告庚○○及訴外人李秀梅 2人受傷及被害人李
      秀蘭死亡之駕駛行為，確有過失。又本件經刑事庭再度送
      請國立交通大學鑑定結果，亦認為：聯結車（即被告丁○○所駕駛之砂石車）發現小客車失控而驟然向左轉動方向
      盤，以避免危險，而於往內車道靠行過程中，曾經再迅速
      往右轉動方向盤修正行進方向，但因天雨路滑與離心力之
      作用，整車往內（左）側滑動並翻轉以至最終位置。綜合
      研判：．．．丁○○雨天駕駛半聯結車，變換車道時失
      控翻覆、撞擊庚○○之自小客車，為肇事原因等語，有國
      立交通大學 95年2月21日交大管運字第0950000659號函附
      之行車事故鑑定意見書及交大管運字第0950007982號函各
      1紙在卷足參 （見本院94年度交訴字第98號刑案卷第51頁
      、第52頁、第93頁），此結果更加證明被告丁○○之前述
      駕駛行為，就本件車禍之發生而言，確有過失無疑。基此
      ，足見被告丁○○上開所辯：當時因事發突然而無法閃避
      ，以致不得不變換車道而侵入告訴人庚○○所駕駛小客車
      行駛之車道內，其應無疏失等語，顯與事實不符，而非可
      採。
  ７、此外，原告庚○○係因本件車禍而受有2至3度灼燙傷，以
      及臉部、頸部、左手及左下肢皮膚破損等傷害，有行政院
      國軍退除役官兵輔導委員會臺中榮民總醫院93年10月22日
      之診斷證明書1紙附卷 （見臺灣臺南地方法院檢察署93年
      度偵字第7147號偵查卷第103頁）足參； 而被害人李秀蘭
      係因本件車禍，而當場傷重不治死亡一情，亦經臺灣南投
      地方法院檢察署檢察官督同檢驗員相驗屬實，並製有勘驗
      筆錄、驗斷書、相驗屍體證明書各1份在卷 （見臺灣南投
      地方法院檢察署 93年度相字第190號相驗卷宗第29頁至第
      36頁）足憑，可知被告丁○○前述之過失駕車肇事行為，
      與原告庚○○之傷害結果間，以及被害人李秀蘭之死亡結
      果間，均具有相當因果關係，況被告丁○○嗣後已於本院
      年 97年3月26日言詞辯論期日自承有前揭過失駕駛行為（
      詳見該次言詞辯論筆錄被告丁○○不爭執之事項，本院卷
      卷(二)第115頁、第116頁）。綜上，被告丁○○自應就被害
      人李秀蘭之死亡及原告庚○○所受前揭傷害，負侵權行為
      損害賠償責任。
（二）被告丁○○、祥暉公司應連帶給付原告之金額為若干？
  １、按因故意或過失，不法侵害他人之權利者，負損害賠償責
      任；受僱人因執行職務，不法侵害他人之權利者，由僱用
      人與行為人連帶負損害賠償責任。但選任受僱人及監督其
      職務之執行，已盡相當之注意或縱加以相當之注意而仍不
      免發生損害者，僱用人不負賠償責任；汽車、機車或其他
      非依軌道行使之動力車輛，在使用中加損害於他人者，駕
      駛人應賠償因此所生之損害；不法侵害他人致死者，對於
      支出醫療及增加生活上需要之費用或殯葬費之人，亦應負
      損害賠償責任。被害人對於第三人負有法定扶養義務者，
      加害人對於該第三人亦應負損害賠償責任；不法侵害他人
      之身體或健康者，對於被害人因此喪失或減少勞動能力，
      或增加生活上之需要時，應負損害賠償責任；直系血親相
      互間互負扶養之義務；不法侵害他人致死者，被害人之父
      、母、子、女及配偶，雖非財產上之損害，亦得請求賠償
      相當之金額。民法第184條第1項前段、第188條第1項、第
      191條之2、第第192條第1、2項、第193條、 第1114條第1
      款、第194條，分別定有明文。 本件被害人李秀蘭既因被
      告丁○○之過失行為，以致發生交通事故死亡，原告庚○○復因被告丁○○之過失行為受有傷害，又被告丁○○於
      車禍發生當時係受僱於被告祥暉公司，此為被告祥暉公司
      所不爭執，而被告丁○○駕駛砂石車肇事時係執行職務，
      業經其於警訊時供陳在卷（見臺灣南投地方法院檢察署93
      年度相字第190號相驗卷宗第10頁背面）。 另原告丙○○
      、庚○○，分別為被害人李秀蘭之父親、配偶，有原告提
      出之戶籍謄本1份在卷 （見本院94年度交重附民字第39號
      卷第13頁、第14頁）可憑，而被告祥暉公司又未舉證證明
      其選任被告丁○○及監督其職務之執行，已盡相當之注意
      或縱加以相當之注意仍不免發生損害，依前揭說明，原告
      依侵權行為之法律關係請求被告丁○○、祥暉公司連帶賠
      償損害，洵屬正當。茲就原告等請求之喪葬費、扶養費、
      醫療費、增加生活上需要費用、減少工作收入損失、精神
      慰撫金等各項損害，分別論述如下：
  ２、殯葬費部分：
      原告庚○○主張為被害人李秀蘭支出殯葬費 480,000元，
      業據其提出之明德禮儀社之免用統一發票（台照欄載稱「
      庚○○」）1紙附卷 （見本院94年度交重附民字第39號卷
      第15頁）可證，而被害人李秀蘭95年度，在嘉新食品股份
      有限公司、三信商業銀行股份有限公司分別有營利、股利
      憑單所得共43元，名下有房屋、 土地及投資各1筆，財產
      總額5,637,290元， 有被害人李秀蘭之稅務電子閘門財產
      所得調件明細表1份附卷 （見本院卷(二)第35頁、第36頁）
      可按，且訴外人即被害人李秀蘭之子女謝宜甄即謝舒婷、
      謝家瑜即謝雅玲、謝坵恒對被告丁○○、祥暉公司因本件
      車禍被害人李秀蘭死亡所提起之臺灣高等法院臺南分院96
      年度上字第152號（原審為本院96年度重訴字第3號）侵權
      行為損害賠償事件，該案認訴外人謝宜甄即謝舒婷、謝家
      瑜即謝雅玲、 謝坵恒迄未提出任何其等3人支出上開喪葬
      費之收據為證，認其等主張各為被害人李秀蘭支出120,00
      0元之殯葬費部分，尚非可採， 而駁回其等之追加請求，
      有該民事判決1份附卷（見本院卷(二)第110頁）可憑，堪認
      原告庚○○主張其為被害人李秀蘭支出殯葬費 480,000元
      乙節為可採。本院審酌被害人李秀蘭之身分、地位、生前
      經濟狀況等情，認原告庚○○為被害人李秀蘭所支出之殯
      葬費480,000元， 均屬必要或社會上一般發生此事必需之
      支出。 則原告庚○○主張其受有殯葬費480,000元之損害
      ，自屬可信， 是原告庚○○請求被告連帶賠償480,000元
      之殯葬費，即屬有據，應予准許。
  ３、扶養費用部分：
  (1)、按直系血親相互間互負扶養之義務；夫妻互負扶養之義務
      ，其負扶養義務之順序與直系血親卑親屬同，其受扶養權
      利之順序與直系血親尊親屬同。負扶養義務者有數人，而
      其親等同一時，應各依其經濟能力，分擔義務；受扶養權
      利者，以不能維持生活而無謀生能力者為限，前項無謀生
      能力之限制，於直系血親尊親屬不適用之；又扶養之程度
      ，應按受扶養權利者之需要，與負扶養義務者之經濟能力
      及身分定之，民法第1114條第1款、第1115條第3項、第11
      17條、第1119條分別定有明文。 次按民法第1117條第1項
      規定；受扶養權利者，以不能維持生活而無謀生能力者為
      限。而同條第2項規定： 前項無謀生能力之限制，於直系
      血親尊親屬不適用之。即直系血親尊親屬受扶養者，仍須
      以不能維持生活者為限（最高法院87年度台上字第1696號
      判決意旨參照）。又按74年6月3日修正公布之民法第1116
      條之1規定： 「夫妻互負扶養之義務，其負扶養義務之順
      序與直系血親卑親屬同，其受扶養權利之順序與直系血親
      尊親屬同」。夫妻互受扶養權利之順序，既與直系血親尊
      親屬同，自不以無謀生能力為必要。從而夫妻之一方因交
      通事故死亡時，他方自得依民法第192條第2項規定，向加
      害人請求扶養費損害賠償，但依民法第1117條規定，仍須
      以不能維持生活者為限，始得請求加害人賠償；又所稱「
      不能維持生活」，係指係指無財產足以維持生活而言（最
      高法院79年台上字第2629號判例、87年度台上字第2727號
      判決及81年度台上字第1504號判決意旨參照）。
  (2)、原告丙○○部分：
  、查原告丙○○16年5月4生，94、95年度均無所得資料，名
      下雖有不動產8筆（房屋1筆、田賦1筆及土地6筆），此有
      原告丙○○之稅務電子閘門財產所得調件明細表 1份存卷
      （見本院卷(一)第322頁至第327頁）可憑，然其於93年4月1
      5日被害人李秀蘭死亡時， 年齡已達76歲11月又12日，又
      無其他收入，再參以勞動基準法第54條有關強制退休之規
      定，係以年滿60歲為強制退休之年齡，則一旦年滿60歲，
      應認難再從事耕種田地等勞力工作，而無工作收入，又無
      其他事證足以證明原告丙○○曾出租田地或房屋收取租金
      ，而獲有收入，其所有上開財產顯不足以維持其生活，揆
      諸前揭說明，其自有受被害人李秀蘭扶養之權利。又原告
      主張丙○○為被害人李秀蘭之父， 除生有已逝之3子李福
      儀（43年7月13日生、74年7月22日死亡）外，尚有成年子
      女7人即次女被害人李秀蘭、長女李勤、3女李秀雲（49年
      9 月7日生）、4女李秀梅（52年10月5日生）及3名男子，
      此為被告所不爭執， 並有臺中縣潭子鄉戶政事務所97年2
      月26日中縣潭戶字第0970000590號函函檢送之戶籍謄本在
      卷（見本院卷(二)第51頁至第54頁）足參。
  、而被害人李秀蘭係47年7月5日生， 於93年4月15日死亡，
      與訴外人李勤、李秀雲、李秀梅及其3名兄弟共7人，為原
      告丙○○之共同扶養義務人， 是以原告丙○○僅喪失7分
      之1之扶養權利。本件原告丙○○於93年4月15日被害人李
      秀蘭死亡時，年齡為76歲11月又12日即76.95歲， 依95年
      度臺閩地區簡易生命表男性平均餘命為11.09歲， 此有95
      年度臺閩地區簡易生命表附卷（見本院卷(二)第37頁、第38
      頁）可按，原告丙○○主張其尚有餘命5年， 自屬可採。
      又原告主張依行政院主計處93年度臺灣地區平均每人每月
      消費支出額16,492元為基準， 每年之扶養費應為197,904
      元（16,492元×12=197,904元）為計算扶養費之標準，然
      行政院主計處國情統計通報資料所列消費支出，尚包括飲
      料費、菸草費及雜項支出等非必要支出費用，且所謂消費
      支出係指購買各種消費物品等費用，包括必要與非必要之
      支出，自與扶養之費用不同，又消費支出因人而異，以之
      為每年扶養費數額之計算，並非客觀，是應以95年度綜合
      所得稅扶養親屬免稅額77,000元計算扶養費，較為合理。
      從而，依95年度綜合所得稅扶養親屬免稅額77,000元為計
      算扶養費之標準，經依霍夫曼公式扣除中間利息後，再以
      共7人平均分擔扶養義務計算， 原告丙○○得一次請求之
      扶養費為50,208元 【年別5%複式霍夫曼計算法（第1年不
      扣除中間利息）， 其計算式為：[77000*4.00000000（此
      為應受扶養5年之霍夫曼係數）]=/7 （被害人李秀蘭應負
      擔之比例）= 50,208元（小數點以下4捨5入）】，應予准
      許，逾此範圍之請求，即乏依據，不能准許。
  (3)、原告庚○○部分：
      查原告庚○○44年4月21日生， 為被害人李秀蘭之夫，於
      被害人李秀蘭93年4月15日死亡時，年逾48歲。 93年度在
      臺灣電力股份有限公司、臺灣中小企業銀行股份有限公司
      沙鹿分公司、臺灣塑膠工業股份有限公司等公司有薪資、
      利息、股利憑單等所得共計達1,156,161元。 94年度在臺
      灣電力股份有限公司、宏基股份有限公司、臺灣中小企業
      銀行股份有限公司沙鹿分公司、臺灣塑膠工業股份有限公
      司等公司有薪資、利息、營利、股利憑單等所得共計達1,
      205,073元（其中臺灣電力股份有限公司薪資所得達1,161
      ,427 元）。另在華邦電子股份有限公司等公司有投資5筆
      共95,310元，名下並有房屋2筆、田賦10筆、土地1筆、汽
      車1輛，財產總額達17,941,730元， 有原告庚○○之稅務
      電子閘門財產所得調件明細表存卷（見本院卷(一)第34頁至
      第49頁）可憑，堪認原告庚○○任職於臺灣電力股份有限
      公司，且平均月薪逾96,000元，已遠逾95年度綜合所得稅
      扶養親屬免稅額77,000元達15倍以上，另依95年度綜合所
      得稅扶養親屬免稅額77,000元計算，其復有上述財產，足
      認原告庚○○應有能力維持生活。此外，其復未舉證證明
      其現不能維持生活，則其現顯無不能維持生活之情形。從
      而，其請求被告連帶給付扶養費，揆諸前揭說明，自於法
      無據，不應准許。
  ４、醫療費用部分：
  (1)、原告庚○○主張93年4月15日發生車禍後受有 2至3度灼燙
      傷，以及臉部、頸部、左手及左下肢皮膚破損等傷害，並
      因本件車禍而患有精神病，至行政院國軍退除役官兵輔導
      委員會臺中榮民總醫院及中山醫學大學附設醫學院住院及
      門診就醫治療迄至96年6月11日止， 計已實際支出64,724
      元等情，業據原告庚○○提出臺中榮民總醫院醫療費用證
      明書1紙、 臺中榮民總醫院門診醫療費用收據12紙、中山
      醫學大學附設醫學院門診醫療費用13紙為證（見本院卷(一)
      第252頁至第277頁），復為被告所不爭執，且原告庚○○
      因本件車禍受有2至3度灼燙傷，臉部、頸部、左手及左下
      肢，總體表面積百分之6，其於93年4月15日因上情及疑似
      吸入性灼傷至院急診，經清創後入燒傷中心住院觀察治療
      ，住院後進行清創及補皮手術，於同年5月4日出院等情，
      有行政院國軍退除役官兵輔導委員會臺中榮民總醫院93年
      10月22日之診斷證明書1紙及該院96年3月27日中榮醫企字
      第0960003834號函1份附卷（見臺灣臺南地方法院檢察署9
      3年度偵字第7147號偵查卷第103頁；本院卷(一)第70頁）足
      參。另原告庚○○患有憂鬱症、創傷後壓力疾患，其於93
      年10月2日至中山醫學大學附設醫院初診， 經診斷係因93
      年4月15日車禍及喪妻後， 有精神受損之影響而產生憂鬱
      症合併創傷後壓力疾患，故不規則求診，有原告庚○○提
      出之中山醫學大學附設醫院診斷證明書1紙及該院96年6月
      21日中山醫九六川博法字第0960004100號函1份附卷 （見
      本院卷(一)第133頁、第249頁）足按，又核屬醫療之必要費
      用，則原告此部分之請求，自屬有據，應予准許。
  (2)、原告庚○○又主張因本件車禍成殘，罹患憂鬱症及創傷後
      壓力疾患，且其領有之「重大傷病免自行部份負擔證明卡
      」載稱：「情感性精神病」、有效起迄日期載稱：「093/
      11 /02至永久有效」，是原告庚○○因本件車禍而罹有精
      神病，核此相關復健費用之支出（醫療費、交通費等），
      因係永久復健，是其支出費用預估至少40,000元以上（係
      以每月須回診1次，每次花費至少1,000元，至其終年，應
      至少診治40次以上為計算）。然此為被告所否認，且原告
      庚○○罹患上揭精神病，是否須至其終生均須接受治療，
      與「重大傷病免自行部份負擔證明卡」載稱之有效日期不
      同，尚難執「重大傷病免自行部份負擔證明卡」載稱之有
      效日至永久有效，即遽認至其終生均須接受治療，且原告
      庚○○就此部分應支出之復健費用（醫療費、交通費等）
      ，如何計算、何以係每月1次1,000元等情，尚未能舉證以
      實其說，則原告此部分之請求，要屬無據，應予駁回。
  ５、增加生活上需要費用部分：
  (1)、原告主張其因本件車禍受有2至3度灼燙傷，以及臉部、頸
      部、左手及左下肢皮膚破損等傷害，受傷住院22日，請朋
      友親戚幫忙看護，每日看護費以2,000元計，共計受有44,
      000元之損害，被告應一併賠償云云。 然查原告庚○○於
      93年4月15日住進燒傷加護病房，同年4月27日轉出燒傷加
      護病房，93年5月4日出院（共住院20日），在燒傷加護病
      房內完全沒有僱請看護之必要，一般病房可依病患經濟能
      力僱請看護等情，有行政院國軍退除役官兵輔導委員會臺
      中榮民總醫院97年3月12日中榮醫企字第0970003880號函1
      份在卷（見本院卷(二)第99頁）可憑。足見原告庚○○於93
      年4月15日至同年4月27日在進燒傷加護病房期間，並無僱
      請看護之必要。至原告庚○○於一般病房之住院期間，依
      前揭函文僅認「可依病患經濟能力僱請看護」，顯非認於
      此時必須僱請看護照護。此外，原告庚○○又未能舉證證
      明上揭期間其確有僱請看護照護之必要，是其請求看護費
      用44,000元，核屬無據，應予駁回。
  (2)、原告主張其因本件車禍受有2至3度灼燙傷，須穿用緊縮衣
      ，實際支出購置費用11,100元，已據原告提出為被告所不
      爭執之統一發票3紙為憑 （見本院卷(一)第281頁、第282頁
      ），且原告庚○○因前揭灼燙傷，致其左手及左膝仍有疤
      痕增生，須用壓力衣治療，其費用因廠商店家不同而有差
      異，手部約3,000元至8,000元，膝部約3,000元至5,000元
      ，有時須2至3付交換時使用等情，有行政院國軍退除役官
      兵輔導委員會臺中榮民總醫院96年3月27日中榮醫企字第0
      960003834號函1份附卷（見本院卷(一)第70頁）足稽，依此
      說明計算，原告前揭主張尚屬合理有據。是其主張其因本
      件車禍受有2至3度灼燙傷，須穿用緊縮衣（壓力衣）治療
      而支出購置費用11,100元，被告應連帶賠償，即屬有據，
      應予准許。
  ６、減少工作收入損失部分：
      原告庚○○主張其為臺電公司員工，因受傷住院，共請假
      27日，期間為93年4月15日至93年5月31日，共計少領大夜
      班夜點費7日，每日400元，共2,800元，小夜班夜點費9日
      ，每日250元，共2,250元，每日上班交接班之半小時之加
      班費19 0元27日，共5,130元，合計共10,180元云云， 然
      此為被告所否認。經本院向原告庚○○工作之臺灣電力公
      司臺中火力發電廠函詢原告庚○○之職稱、工作內容為何
      ；其於93年4月15日至同年5月31日因何原因請假；其於上
      開期間如未請假，其輪班情形為何，是否即如原告庚○○
      所主張之大夜班7日（夜點費每日400元）、小夜班9日（
      夜點費每日250元）； 另每日上班交接班之半小時是否為
      加班費190元等情後， 該公司函覆原告庚○○為評價12等
      機械技術員，主要作業內容為在值工師、值班主任監督下
      ，負責並督導屬員從事中五機鍋爐輔機、汽機輔機、出灰
      系統、SCR系統、 化學飼藥系統等設備之巡視及運轉操作
      事項，其93年4月15日至同年5月4日為住院病假， 如未請
      假得領取夜點費共2,700元及加班費共2,597元（每日185.
      5元），合計共5,297元； 至93年5月5日至同年5月31日則
      請喪假13日，並非因病而請假等情，有臺灣電力公司臺中
      火力發電廠97年3月4日D中廠字第09702000991號函及檢送
      之工作說明表及庚○○如未請假得領取津貼明細表各 1份
      在卷（見本院卷(二)第75頁至第77頁）可參，且原告庚○○
      自93年4月15日住院後至同年5月4日即已出院， 已如前述
      。準此，原告庚○○因本件車禍受有前揭灼燙傷無法工作
      ，致減少工作收入損失部分應為自93年4月15日至同年5月
      4日住院期間，如未請假得領取之夜點費及加班費共計5,2
      97元，原告庚○○逾此部分之請求，即屬無據，應予駁回
      。
  ７、精神慰撫金部分：
      按慰藉金之賠償，以人格權遭受侵害，使精神上受有痛苦
      為必要，至其核給之標準固與財產上損害之計算不同，惟
      非不可斟酌雙方身分、資力與加害程度，及其他各種情形
      核定相當之數額 （最高法院51年台上字第223號判例參照
      ）。又按受僱人因執行職務，不法侵害他人之人格權，被
      害人受有非財產上之損害，請求該受僱人及其僱用人連帶
      賠償相當金額之慰藉金時，法院對於慰藉金之量定，應就
      僱用人之身分、地位及經濟狀況等情況一併予以斟酌，不
      應單以被害人與實施侵權行為之受僱人之身分、地位及經
      濟狀況為衡量之標準 （最高法院82年度台上字第396號判
      決意旨參照）。本件因被告之過失行為，致被害人李秀蘭
      突遭橫逆死亡，原告丙○○老年喪子，原告庚○○壯年喪
      偶，全家頓陷哀傷之中，精神上受有相當之痛苦應可確定
      。另原告庚○○因本件車禍交通事故受有2至3度灼燙傷，
      以及臉部、頸部、左手及左下肢皮膚破損等傷害，及罹患
      精神病已如前述，於其身心必因而承受相當之痛苦，則原
      告本於侵權行為之法律關係，請求被告賠償其非財產上之
      損失，自屬有據。爰審酌：
  (1)、原告丙○○16年5月4生，不識字，無業， 於93年4月15日
      被害人李秀蘭死亡時，已年逾76歲，94、95年度均無所得
      資料，名下有不動產8筆（房屋1筆、田賦1筆及土地6筆）
      ，財產總額1,829,820元等情， 為原告丙○○所是認，並
      有原告丙○○之稅務電子閘門財產所得調件明細表 1份存
      卷（見本院卷(一)第322頁至第327頁）可憑。
  (2)、原告庚○○44年4月21日生， 桃園縣中壢市「健行工商專
      科學校」（現已制為「清雲技術學院」）畢業，任職於臺
      灣電力公司，為被害人李秀蘭之夫，於被害人李秀蘭93年
      4月15日死亡時，年逾48歲。 93年度在臺灣電力股份有限
      公司、臺灣中小企業銀行股份有限公司沙鹿分公司、臺灣
      塑膠工業股份有限公司等公司有薪資、利息、股利憑單等
      所得共計達1,156,161元。 94年度在臺灣電力股份有限公
      司、宏基股份有限公司、臺灣中小企業銀行股份有限公司
      沙鹿分公司、臺灣塑膠工業股份有限公司等公司有薪資、
      利息、營利、股利憑單等所得共計達1,20 5,073元。另在
      華邦電子股份有限公司等公司有投資5筆共95,310元， 名
      下並有房屋2筆、田賦10筆、土地1筆、汽車1輛， 財產總
      額達17,941,730元等情，為原告庚○○所是認，並有原告
      庚○○之稅務電子閘門財產所得調件明細表 1份存卷（見
      本院卷(一)第34頁至第49頁）可憑。
  (3)、被告丁○○57年3月21日生，國中畢業， 在被告祥暉公司
      擔任司機，93、94年度在被告祥暉公司各有薪資所得360,
      000元、291,000元，然其名下則無任何財產等情，為被告
      丁○○所是認，並有被告丁○○之稅務電子閘門財產所得
      調件明細表1份在卷 （見本院卷(一)第50頁至第53頁）可憑
      。
  (4)、被告祥暉公司資本額25,000,000元，營業項目為汽車貨運
      ，93年度在華南商業銀行股份有限公司麻豆分公司及臺灣
      中小企業銀行股份有限公司成功分行有利息所得286元。9
      4年度在華南商業銀行股份有限公司麻豆分行有利息所得7
      51元。另名下則有汽車15輛，此有被告祥暉公司之稅務電
      子閘門財產所得調件明細表 1份及臺南縣政府營利事業登
      記證1紙在卷（見本院卷(一)第54頁至第61頁、第311頁）足
      稽。
  (5)、本院參酌兩造上情及其等身份、社會地位、經濟能力等情
      形，及原告等所受痛苦程度，認原告丙○○、庚○○因被
      害人李秀蘭死亡所受精神慰撫金損害各以1,000,000元、1
      ,000,000 元為適當。 另原告庚○○因其己身受有前揭傷
      害，其所受精神慰撫金損害以300,000元為適當。
  ８、至被告祥暉公司另辯稱： 原告庚○○及訴外人李秀梅2人
      在車禍發生後，拒絕被告丁○○之積極救援，導致被害人
      李秀蘭逃生不及被燒死及原告庚○○及李秀梅 2人被燒傷
      ，符合民法第217條第l項被害人與有過失之情節云云。然
      查，本件車禍事故之發生，原告庚○○無肇事因素，有前
      揭臺灣省嘉雲區行車事故鑑定委員會及臺灣省車輛行車事
      故覆議鑑定委員會鑑定意見書、國立交通大學行車事故鑑
      定意見書附於另案刑事卷可稽，乘坐原告庚○○車輛而因
      本件車禍事故死亡之被害人李秀蘭，對於損害之發生及擴
      大自亦無任何過失可言， 本件自無民法第217條過失相抵
      原則之適用。 又被告丁○○於93年4月15日警詢時供稱：
      「 （問：當你發現車輛火燒車5951-GA自小客時，你採取
      何措施？）當時我欲前往該自小客車救人時發現有1男1女
      ，也從該自小客車爬出後， 我聽男的說車內還有1人，我
      欲再前往救人時火勢就愈來愈大， 我就沒有再靠前，約1
      分鐘對面車道有一部水車在對面車道外側路肩，當時該水
      車有噴火一下就沒有繼續噴了，等了一會兒消防車到現場
      滅火。」等語（見臺灣南投地方法院檢察署93年度相字第
      190號相驗卷宗第12頁正面）。原告庚○○於93年4月15日
      警詢時供稱：「該營大拖車翻車壓住我車後立即起火燃燒
      ，我便由左側車門逃離我所駕駛5951-GA自小客外， 並爬
      上車頂協助拉右前座乘客李秀梅往外逃生，而當時火勢已
      經很大，我便站立上曳引車頭聯結處大呼救命，而當時營
      大拖車駕駛與另1部2J-9969號駕駛均站立在外側路肩，並
      未來協助。」等語（見前揭相驗卷第5頁）， 足見被告祥
      暉公司上揭所辯，與事實不符，且與常情相違，應係臨訟
      虛構企圖減免賠償責任之詞，不足採信。
  ９、綜上，原告所受損害之金額分別為：原告丙○○部分1,05
      0,208元（扶養費50,208元+精神慰撫金1,000,000元=1,05
      0,208元）；原告庚○○部分1,861,121元（即殯葬費480,
      000元+精神慰撫金1,000,000元 〈被害人李秀蘭死亡部分
      〉+精神慰撫金300,000元 〈原告庚○○己身受傷部分〉+
      醫療費用64,724元+增加生活上需要費用11,100元+減少工
      作收入損失5,297元=1,861,121元）。
四、又按本法所稱請求權人，指下列得向保險人請求保險給付或
    向特別補償基金請求補償之人：一、因汽車交通事故遭致傷
    害者，為受害人本人。二、因汽車交通事故死亡者，為受害
    人之遺屬；其順位如下：（一）父母、子女及配偶。（二）
    祖父母。（三）孫子女。（四）兄弟姐妹。同一順位之遺屬
    有數人時，按人數平均分配保險給付或補償；保險人依本法
    規定給付之保險金，視為加害人或被保險人損害賠償金額之
    一部分，加害人或被保險人受賠償請求時，得扣除之。強制
    汽車責任保險法第11條第1項、第2項及第32條分別定有明文
    。查本件原告庚○○及訴外人謝宜甄即謝舒婷、謝家瑜即謝
    雅玲、謝坵恒4人， 已依強制汽車責任保險法之規定，向強
    制汽車責任保險之保險人領取保險金1,400,000元， 每人各
    取得350,000元之事實，業經原告自承在卷， 且為被告丁○○所不爭執， 復經臺灣高等法院臺南分院96年度上字第152
    號民事判決認定在案， 有該民事判決1份附卷（見本院卷(二)
    第110頁）可憑，揆諸前開說明， 被告自得將原告庚○○所
    受領之上開保險金，視為應給付賠償額之一部分予以扣除。
    從而， 原告丙○○得請求賠償之金額仍為1,050,208元；原
    告庚○○得請求賠償之金額為1,511,121元（1,861,121元-3
    50,000元=1,511,121元）。
五、末按給付有確定期限者，債務人自期限屆滿時起，負遲延責
    任。給付無確定期限者，債務人於債權人得請求給付時，經
    其催告而未為給付，自受催告時起，負遲延責任。其經債權
    人起訴而送達訴狀，或依督促程序送達支付命令，或為其他
    相類之行為者，與催告有同一之效力，民法第299條第1項、
    第2項定有明文。 又遲延之債務，以支付金錢為標的者，債
    權人得請求依法定利率計算之遲延利息。但約定利率較高者
    ，仍從其約定利率；而應付利息之債務，其利率未約定，亦
    無法律可據者，週年利率為百分之5， 亦為同法第233第1項
    及第203條所明定。 查本件原告請求被告應賠償之前開金額
    ，並未定有給付期限，則原告請求自起訴狀繕本送達被告之
    翌日起， 按法定利息即週年利率百分之5計算之遲延利息，
    並無不合；又本件原告之起訴狀繕本係於94年12月19日合法
    送達被告， 有本院送達證書2紙在卷（見本院94年度交重附
    民字第39號卷第45頁、第46頁）足憑，則原告併請求被告應
    自起訴狀繕本送達翌日即94年12月20日起至清償日止，按週
    年利率百分之5計算之法定遲延利息， 核與上開規定並無違
    背，自無不合。
六、綜上所述，原告依侵權行為之法律關係，請求被告應連帶給
    付原告丙○○1,050,208元、應連帶給付原告庚○○1,511,1
    21元，及均自起訴狀繕本送達之翌日即94年12月20日起至清
    償日止，按週年利率百分之5計算之遲延利息部分， 為有理
    由，應予准許；逾此部分之請求，為無理由，應予駁回。
七、本件原告陳明願供擔保請求准予宣告假執行，經核其勝訴部
    分，並無不合，爰分別酌定相當之擔保金額予以准許。至其
    敗訴部分，其假執行之聲請，亦失所附麗，而不應准許，爰
    駁回其假執行之聲請。
八、又本件判決結果已臻為明確，兩造其餘攻擊防禦方法，經本
    院斟酌後，認對於判決結果已不生影響，爰不逐一論述，併
    予敘明。
九、據上論結，本件原告之訴為一部有理由、一部無理由，依民
    事訴訟法第385條第1項前段、第79條、第85條第1項、第390
    條第2項，判決如主文。
中    華    民    國    97     年     4    月    9    日
                        民事第二庭    法  官  陳金虎
以上為正本係照原本作成。
如對本判決上訴，須於判決送達後20日內向本院提出上訴狀（須
附繕本）。
中    華    民    國    97     年     4    月    11   日
                                      書記官  朱小萍


司法院資訊處製作；財團法人民間司法改革基金會備份。
